【裁判字號】    99,交聲,241
【裁判日期】    990430
【裁判案由】    違反道路交通管理處罰條例聲明異議
【裁判全文】
臺灣臺北地方法院交通事件裁定         99年度交聲字第241號
原處分機關  臺北市交通事件裁決所
異  議  人
即受處分人  甲○○
上列受處分人因違反道路交通管理處罰條例案件，對於臺北市交
通事件裁決所中華民國九十八年十二月十一日所為之處分（北市
裁罰字第裁二二—Ａ一Ａ一三五五七八號）聲明異議，本院裁定
如下：
    主  文
原處分關於汽車駕駛人，爭道行駛而有支線道車不讓幹線道車先
行部分所為之處分撤銷。
甲○○汽車駕駛人，爭道行駛而有支線道車不讓幹線道車先行，
處罰鍰新臺幣壹仟捌佰元，並記違規點數壹點。
其餘異議駁回。
    理  由
一、按汽車行駛至無號誌或號誌故障而無交通指揮人員指揮之交
    岔路口，支線道車應暫停讓幹線道車先行；又停車再開標誌
    「遵１」，用以告示車輛駕駛人必須停車觀察，認為安全時
    ，方得再開，道路交通安全規則第一百零二條第一項第二款
    、道路交通標誌標線號誌設置規則第五十八條第一項分別定
    有明文。次按汽車駕駛人，爭道行駛而有支線道車不讓幹線
    道車先行之情形者，處新臺幣（下同）六百元以上一千八百
    元以下罰鍰；又汽車駕駛人，駕駛汽車違反道路交通安全規
    則，因而肇事致人受傷者，記違規點數三點；再汽車駕駛人
    有道路交通管理處罰條例第四十五條情形者，除依原條款處
    罰鍰外，並予記違規點數一點，道路交通管理處罰條例第四
    十五條第九款、第六十一條第三項及第六十三條第一項第一
    款分別定有明文。而汽車駕駛人爭道行駛而有支線道車不讓
    幹線道車先行者，依違反道路交通管理事件統一裁罰基準及
    處理細則第四十四條第一項暨違反道路交通管理事件統一裁
    罰基準表（下稱基準表）之規定，尚須依行為人有無在應到
    案日期前到案之因素決定應對行為人所處罰鍰之數額。是行
    為人如爭道行駛而有支線道車不讓幹線道車之情形而為警舉
    發，逾越舉發通知單上所載之應到案日期六十日以上，繳交
    罰鍰或逕行裁決處罰者，依違反道路交通管理事件統一裁罰
    基準及處理細則第四十四條第一項及基準表之規定，應對該
    行為人處以一千八百元之罰鍰，並記違規點數一點。
二、本件異議人即受處分人甲○○係址設臺北市松山區○○○路
    二四○號一樓聖賀交通事業有限公司之營業一般小客車駕駛
    人，於民國九十八年七月二十六日下午五時三十五分許，駕
    駛前揭公司所有車牌號碼九○三—ＣＫ號營業一般小客車，
    沿支線臺北市松山區市○○道○段七一號前之迴轉道由南向
    北方向行駛，行經該路段與幹線市○○道○段之無號誌交岔
    路口，欲左轉西向進入幹線市○○道○段，原應注意車輛行
    至無號誌而無交通警察指揮之交岔路口，支線道車應暫停讓
    幹線道車先行，且轉彎車應讓直行車先行；而當時之情形為
    天氣晴，有日間自然光線，路面狀況為乾燥無缺陷、無障礙
    物且視距良好，並無不能注意之情事，詎受處分人疏未注意
    有無車輛沿幹線市○○道○段由東向西方向直行，即貿然進
    入路口，車身跨越幹線市○○道東向西方向之內側車道，其
    車頭侵入該幹線內側車道，適有乙○○騎乘車牌號碼Ｐ八二
    —○二三號普通重型機車，沿幹線市○○道○段內側車道由
    東往西方向行至該交岔路口時，因煞避不及，致其所騎乘之
    重型機車左側車身與受處分人所駕車輛之右前車角相撞及，
    乙○○因而人、車向右側倒地，其右手及右腳並受有擦傷。
    嗣經臺北市政府警察局交通警察大隊警員姚富春以受處分人
    有違反道路交通管理處罰條例第四十五條第九款及第六十一
    條第三項規定之違規行為，於九十八年八月十二日以北市警
    交大字第Ａ一Ａ一三五五七八號舉發違反道路交通管理事件
    通知單指定而掣單舉發，並於九十八年八月十九日寄存送達
    於臺北第五十三支局。受處分人於逾越舉發通知單上所載之
    應到案日期即九十八年九月九日之期限六十日以上，仍未向
    原處分機關提出申訴，原處分機關乃於同年十二月十一日以
    受處分人有「支線道車不讓幹線道車先行」及「違反道路交
    通安全規則肇事致人受傷」之行為，依道路交通管理處罰條
    例第四十五條第九款、第六十一條第三項及第六十三條第一
    項第一款（裁決書上漏載第一款），違反道路交通管理事件
    統一裁罰基準及處理細則第四十三條、第四十四條、第六十
    七條及基準表之規定，裁處受處分人罰鍰新臺幣六百元並記
    違規點數共四點。
三、據受處分人之聲明異議意旨固不否認其有於前述時間、地點
    ，駕駛前述車輛，行經前揭路段時肇事致人受傷等情，惟矢
    口否認有何違規之行為，辯稱：伊有於前開迴轉道待轉停留
    三分鐘，伊見一輛白色轎車距其尚有十輛車以上距離，故認
    迴轉應屬安全，便以時速十公里速度慢轉，且車身已轉至市
    ○○道由東向西內線車道，約五秒鐘後，便遭乙○○騎乘機
    車撞及；乙○○應係被該白色轎車遮住其前方視線，且其車
    速過快始會發生碰撞云云。
四、經查：
（一）本件受處分人駕駛前揭營業小客車，於前述時間，沿支線
      臺北市松山區市○○道○段七一號前之迴轉道由南向北方
      向行駛，行經該路段與幹線市○○道○段之無號誌而無交
      通警察指揮之交岔路口時，疏未注意有無車輛沿幹線市○
      ○道○段由東向西方向直行即貿然進入路口，其所駕車輛
      之右前車角，因而與沿幹線市○○道○段內側車道由東往
      西方向，適行經該路口之乙○○所騎乘普通重型機車之左
      側車身相撞及，乙○○因而人、車向右側倒地，其右手及
      右腳並受有擦傷等事實，有臺北市政府警察局交通警察大
      隊九十八年十二月二十一日北市警交大事字第○九八三八
      九一二九○○號函附卷可稽，並經本院依職權調閱臺北市
      政府警察局交通警察大隊道路交通事故初步分析研判表、
      道路交通事故現場圖、臺北市政府警察局松山分局交通分
      隊道路交通事故補充資料表、臺北市政府警察局松山分局
      交通分隊道路交通事故談話紀錄表、道路交通事故調查報
      告表（一）、道路交通事故調查報告表（二）及臺北市○
      ○○○○道路交通事故照片等件查閱無訛。
（二）受處分人雖以前揭情詞置辯。惟查：
    １、本件肇事地點，乙○○係行駛於市○○道○段，而受處
        分人乃行駛於同路段七一號前之迴轉道，依前揭道路交
        通事故調查報告表所附事故現場圖及採證照片所示，肇
        事地點之交岔路口為無交通號誌，但於受處分人所駛行
        向之迴轉道旁有豎立一支面朝南，表示停車再開之「停
        」字交通標誌，是該交岔路口之道路係無號誌標誌而有
        幹道、支道區分，足堪認定，則受處分人當時所駕駛營
        業小客車係屬行駛於支線道之車輛，乙○○所騎乘機車
        對受處分人駕駛之汽車而言，係擁有先行路權之幹線道
        車，受處分人既屬支線道車，自應依前開道路交通安全
        規則之規定，應暫停觀察幹線道車輛之動態，並讓幹線
        道車先行。
    ２、又受處分人於事發當日即九十八年七月二十六日之交通
        事故談話紀錄表中自承：肇事當時無其他車子擋住伊視
        線，且當時對於警員詢問其發現危害狀況時距離對方多
        遠之問題時答稱：「撞上才知道」：當時也有一部重機
        騎士倒地，已自行先離去等語，參酌乙○○於交通事故
        談話紀錄表中所述：肇事當時伊車後方亦有乙部機車也
        不及反應倒地，只是該機車沒有與伊發生碰撞已先行離
        去等語，顯見受處分人在進入該交岔路口前，並未確實
        注意右方尚有多輛來車動態，進而未停讓使幹線道之車
        輛先行，故受處分人有過失甚明。再審酌卷附道路交通
        事故補充資料表及車損照片，受處分人所駕駛營業小客
        車右前車角撞痕凹陷，乙○○騎乘之機車為左側車身擦
        撞痕、右側車身倒地擦痕之車損情形，以及事故現場圖
        所示受處分人肇事後車輛停止位置，其車頭至車尾係呈
        西北與東南方向，右前車輪與右後車輪距內側車道邊線
        分別為三點四公尺與一點一公尺，足見受處分人係駕車
        至該路口甫左轉時，即與乙○○所騎乘機車發生擦撞。
        則受處分人疏未注意幹線道之行車動態，未依規定讓行
        駛於幹線道之車輛先行，即逕予起步左轉終至肇事益徵
        明確。
    ３、又查，乙○○因本件交通事故而受有右手、右腳擦傷，
        已如前述，倘受處分人於經過前揭交岔路口時，遵守前
        開道路交通安全規則之支線道車讓幹線道車先行規定，
        而不爭道行駛，當不致發生本件車禍，乙○○亦不致因
        而受傷，故受處分人違規肇事行為與乙○○所受傷害間
        具有因果關係，其自有違反道路交通安全規則肇事致人
        受傷之情形，是受處分人前開所辯，委不足採。
（三）從而，本件事證明確，受處分人駕駛車輛因爭道行駛而有
      支線道車不讓幹線道車先行，並肇事致乙○○受傷之行為
      ，應堪認定。
五、綜上所述，本件受處分人於前揭時間，駕駛前揭車輛因爭道
    行駛而有支線道車不讓幹線道車先行，並肇事致人受傷之行
    為，自屬違反道路交通管理處罰條例第四十五條第九款、第
    六十一條第三項及第六十三條第一項第一款之規定，原處分
    機關依前開道路交通管理處罰條例之規定，就受處分人前開
    交通違規行為裁處，固非無見；惟受處分人逾越舉發通知單
    上所載之應到案日期六十日以上，均未向原處分機關提出申
    訴，原處分機關遂逕行裁決處罰，則依首開規定，受處分人
    違反道路交通管理處罰條例第四十五條第九款及依違反道路
    交通管理事件統一裁罰基準及處理細則第四十三條、第四十
    四條及基準表之規定，應裁處受處分人一千八百元之罰鍰。
    準此，原處分機關以受處分人違反道路交通管理處罰條例第
    四十五條第九款規定之部分，裁處受處分人罰鍰六百元，即
    難認為允洽。從而，本件受處分人之異議雖無理由，然此部
    分原處分既有不當，自應由本院將原處分撤銷，另裁處如主
    文第二項所示，以資適法。至受處分人關於駕駛汽車違反道
    路交通安全規則，因而肇事致人受傷部分，原處分機關依道
    路交通管理處罰條例第六十一條第三項記違規點數三點，核
    無不當，受處分人就此部分聲明異議為無理由，應予駁回。
據上論斷，應依道路交通案件處理辦法第十九條、第二十條前段
，裁定如主文。
中    華    民    國    99    年     4    月    30    日
                  臺灣臺北地方法院交通法庭
                      法      官  雷淑雯
以上正本證明與原本無異。
如不服本裁定，應於裁定送達後五日內向本院提出抗告狀。
                      書  記  官  胡詩唯
中    華    民    國    99    年     4    月    30    日

司法院資訊處製作；財團法人民間司法改革基金會備份。
